臺灣臺南地方法院民事裁定
110年度訴字第1384號
聲  請  人
即  被  告  彭德鴻  
相  對  人
即  原  告  彭德深  
上列當事人間請求返還借款事件，聲請人即被告聲請移轉管轄，
本院裁定如下：
    主  文
本件移送臺灣新竹地方法院。
    理  由
一、本件被告聲請意旨略以：被告戶籍地係在新竹縣，請求准以
    被告住所所在地為管轄地。又本件同一債權已在臺灣新竹地
    方法院（下稱新竹地院）判決原告敗訴在案，為出庭方便且
    不浪費國家資源，請求將本件移轉至新竹地院審理等語。
二、按訴訟，由被告住所地之法院管轄；訴訟之全部或一部，法
    院認為無管轄權者，依原告聲請或依職權以裁定移送於其管
    轄法院，民事訴訟法第1條第1項前段、第28條第1項分別定
    有明文。次按因契約涉訟者，如經當事人定有債務履行地，
    得由該履行地之法院管轄，同法第12條固有明文，然所謂債
    務履行地，專指當事人以契約訂定之清償地而言，民法第31
    4條規定之法定清償地，則不與焉。又債務履行地之約定雖
    不以書面或明示為必要，即以言詞或默示合意為之，亦非法
    所不許，惟必須當事人間有約定債務履行地之意思表示合致
    ，始有該條之適用。而管轄權之有無，雖為受訴法院應職權
    調查之事項，惟當事人對此訴訟成立要件之舉證責任仍不因
    而免除。再按主張特別管轄籍之人，對特別管轄籍事由存在
    ，應負舉證責任（最高法院106年度台抗字第642號、100年
    度台抗字第916號裁定、99年度台上字第1425號民事判決意
    旨參照）。 
三、經查，原告係本於其與被告間之消費借貸關係，請求被告返
    還新臺幣154萬元借款本息，並主張原告借款與被告時，兩
    造約定須至原告之住所即臺南市清償，故臺南市為兩造債務
    履行地等語。惟查，依原告所提借據及本票影本各16紙（見
    調字卷第15至57頁），均無從認定兩造間已就本件借貸之債
    務履行地為臺南市乙事有明示或默示之意思表示合致。經本
    院發函與被告請其就原告主張兩造曾約定債務履行地為臺南
    乙節表示意見，被告具狀稱：本件並無約定被告須至原告臺
    南住所清償之借款、兩造間並未約定以臺南為清償借款之地
    方等語。此外，原告就其與被告間有約定以臺南市為債務履
    行地之事實，復未提出其他證據以證明之。是以，本件應依
    民事訴訟法第1條規定，由被告之住所地之法院為管轄，而
    被告之住所地在新竹縣北埔鄉，有其戶籍謄本在卷可稽，依
    上開說明，本件自應由新竹地院為管轄法院，原告向無管轄
    權之本院起訴，容有違誤。又依民事訴訟法第28條規定，被
    告本無聲請移轉管轄之權利，其聲請僅係促進法院注意是否
    依職權移轉管轄，爰依職權將本件移送於該管轄法院。
三、爰裁定如主文。
中　　華　　民　　國　　110 　年　　11　　月　　11　　日
                  民事第二庭    法  官　余玟慧
以上正本係照原本作成
如對本裁定抗告須於裁定送達後10日內向本院提出抗告狀，並應
繳納抗告費新台幣1000元。
中　　華　　民　　國　　110 　年　　11　　月　　17　　日
                                書記官  于子寧